【裁判字號】    97,簡上,256
【裁判日期】    971126
【裁判案由】    清償債務
【裁判全文】
臺灣臺北地方法院民事判決             97年度簡上字第256號
上  訴  人  美商花旗銀行股份有限公司
法定代理人  甲○○
訴訟代理人  丙○○
被上訴人    乙○○
上列當事人間請求清償債務事件，上訴人對於民國97年2 月29日
本院臺北簡易庭96年度北簡字第42176 號第一審判決提起上訴，
本院於民國97年11月12日言詞辯論終結，判決如下：
    主      文
原判決廢棄。
被上訴人應給付上訴人新臺幣陸拾貳萬捌仟肆佰貳拾捌元，及其
中新臺幣壹拾柒萬零伍佰捌拾貳元部分，自民國九十五年三月七
日起至清償日止，按年息百分之二十計算之利息，暨其中新臺幣
肆拾伍萬柒仟捌佰肆拾陸元部分，自民國九十五年二月十六日起
至清償日止，按年息百分之十五點八八計算之利息。
第一、二審訴訟費用由被上訴人負擔。
    事實及理由
一、上訴人主張：
（一）被上訴人持用上訴人所發行之信用卡及現金卡，簽帳消費
      迄今共積欠款項新臺幣（下同）628,428 元，爰依消費借
      貸之契約法律關係請求被告給付628,428元，及其中170,5
      82元自民國（下同）95年3月7日起至清償日止，按年息百
      分之20計算之利息，其餘457,846元自95年2月16日起至清
      償日止，按年息百分之15.88計算之利息。
（二）原審以被上訴人已與最大無擔保債權銀行聯邦商業銀行股
      份有限公司（下稱聯邦銀行）達成還款協議（下稱系爭協
      議），上訴人應受債務協商之拘束，不得另據契約關係請
      求被上訴人清償債務之理由，駁回上訴人之訴。惟上訴人
      因被上訴人所提出之協議內容，不符合「中華民國銀行公
      會會員辦理消費金融案件無擔保債務協商機制」，債務人
      平均每年償還金額應在債務總額百分之15以上之規定，被
      上訴人亦無該機制所稱例外情況，故最大債權銀行聯邦銀
      行通知上訴人陳報債權時，上訴人即拒絕參加被該次債務
      協商。上訴人既未同意該協商條件，縱最大債權銀行同意
      並與被上訴人達成協議，因該還款協議已超出債務協商機
      制所定還款條件之規範，非屬銀行公會通過之債務協商機
      制，純係最大債權銀行及參與該協議之銀行等與被上訴人
      間成立之個別協議，上訴人自不受該協議之拘束。且上訴
      人自始未接獲最大債權銀行分配之款項，顯見該還款協議
      之效力不及於上訴人。上訴人既自始未列入該協商機制內
      ，要難逕以上訴人與被上訴人間已成立私法上和解，而認
      上訴人無請求權存在。原審據以為上訴人不利之判決，顯
      有不當。
二、被上訴人則以：
    被上訴人於95年3 月申請債務協商，並經銀行公會核准於95
    年6月開始每月償還20,479元，已攤還近400,000元。迄至96
    年12月止，被上訴人始因工作操勞過度導致脊椎受傷、併發
    高血壓而失業無收入以致遲繳。最大債權銀行聯邦銀行未知
    會被上訴人即發布毀諾，實屬違法。然被上訴人於繳款10幾
    個月後，上訴人於96年6 月來電索討卡債時，被上訴人始知
    上訴人未參與協商機制，非但對於參與協商機制之其他銀行
    不公平，上訴人之作為亦已明顯違背誠信。被上訴人除已重
    新向銀行申請協商外，亦已向法院諮詢更生事宜，上訴人應
    不得再向被上訴人催討債務。
三、原審為上訴人敗訴之判決，上訴人提起上訴，聲明為：(一)原
    判決廢棄；(二)被上訴人應給付上訴人628,428元，及其中170
    ,582 元部分，自95年3月7日起至清償日止，按年息百分之2
    0計算之利息，暨其中457,846元部分，自95年2 月16日起至
    清償日止，按年息百分之15.88 計算之利息。被上訴人則答
    辯聲明：上訴駁回。
四、得心證之理由：
（一）本件上訴人起訴主張兩造間訂立信用卡及現金卡使用契約
      ，迄今尚積欠628,428 元未為清償之事實，業據上訴人於
      原審時提出與其所述相符之申請書、同意書、信用卡約定
      條款、現金卡約定條款、帳單等件影本為證，且為被上訴
      人所不爭執，應堪信實，而得採信。
（二）經查被上訴人既向上訴人申請信用卡及現金卡簽帳消費使
      用，自應按約定之期限繳納簽帳消費款項，被上訴人逾期
      不繳納，被上訴人對之提起民事訴訟請求給付，乃屬合法
      訴訟權利之行使，至於上訴人能否與被上訴人達成欠款繳
      納之協商，事屬雙方能否相互退讓而成立和解契約之問題
      ，縱使上訴人已和其他銀行達成協商機制，亦不能據此指
      稱被上訴人不和其達成和解協商，即有違誠實信用方法之
      處，被上訴人所言要難採認為得拒絕還款之理由。且縱認
      上訴人有與被上訴人達成和解協商，然被上訴人自96年12
      月起即未依約繳款，為兩造所不爭執，是被上訴人顯未依
      協商還款方案履行。按本人（即被上訴人）如對任一債權
      銀行未依本協議書清償，本協議書除第6 條約定外，其餘
      約定視同無效，未到期部分視為全部到期，除不得再依協
      商機制申請協商外，各債務並回復依各債權銀行原契約約
      定辦理，系爭協議第3 條定有明文。故縱認上訴人有參與
      系爭協議，被上訴人既已毀諾，有未依協議清償之事實，
      則上訴人主張被上訴人已喪失期限利益，依約應給付所積
      欠之欠款及利息，即為有據。至被上訴人陳稱已擬進行更
      生程序情節等語，縱認屬實，於法院裁定開始更生前，對
      本件上訴人起訴請求返還欠款之訴訟程序亦不生影響，被
      上訴人上開辯稱洵不足採。
五、綜上所述，被上訴人抗辯委無可取。從而，上訴人本於消費
    借貸及信用卡契約之法律關係，請求被上訴人給付 628,428
    元，及其中170,582 元部分，自95年3月7日起至清償日止，
    按年息百分之20計算之利息，暨其中457,846 元部分，自95
    年2月16日起至清償日止，按年息百分之15.88計算之利息，
    為有理由，應予准許。原審為上訴人敗訴之判決，尚有未合
    ，上訴意旨指摘原判決不當，求予廢棄改判，為有理由，應
    予廢棄改判如主文第2項所示。
六、本件事證已臻明確，兩造其餘主張陳述及所提之證據，經本
    院斟酌後，認與判決結果不生影響，均毋庸再予論述，附此
    敘明。
七、據上論結，本件上訴為有理由，依民事訴訟法第436條之1第
    3項、第450條、第78條，判決如主文。
中    華    民    國    97    年    11    月    26    日
                 民事第五庭     審判長法  官  薛中興
                                      法  官  許純芳
                                      法  官  熊誦梅
以上正本係照原本作成。
本判決不得上訴。
中    華    民    國    97    年    11    月    26    日
                                      書記官  董美妙


司法院資訊處製作；財團法人民間司法改革基金會備份。
